【裁判字號】    97,聲再,189
【裁判日期】    970623
【裁判案由】    詐欺
【裁判全文】
臺灣高等法院刑事裁定                 97年度聲再字第189號
再審聲請人
即受判決人  甲○○
上列聲請人因詐欺案件，對於本院96年度上易字第974號，中華
民國97年5月14日第二審確定判決（臺灣板橋地方法院94年度易
字第1580號），聲請再審，本院裁定如下：
    主  文
再審之聲請駁回。
    理  由
一、聲請意旨略以：
(一)原確定判決附表一編號12、16、18等3張恒東公司客票，判
    決理由欄記載該3紙支票應分別係民國92年12月31日、93年1
    月31日、93年2月所簽發，惟事實欄上卻認定「自92年8月間
    至同年12月10日止間，被告二人先後持如附表一... 等簽發
    顯無法兌現之支票18紙」，此部分即有事實與理由矛盾之違
    法；且被告於93年1月3日主動前往告訴人家中，提出台東土
    地4筆權狀及書立切結書、讓渡書等協助告訴人取回債權之
    誠懇動作，則上開3張恒東公司支票，焉有可能於93年1月31
    日、93年2月所簽發。
(二)原確定判決以偵查中證人林仁德、張玉榮、許愛卿等之證述
    ，率爾認定甲○○乃萬良山公司之實際負責人，惟證人林仁
    德對於萬良山公司之負責人，並未明確陳述係被告甲○○，
    而係由原先所稱不知道，嗣經確認負責人為朱鉗。另許愛卿
    亦證述公司實際經營者是我公公（即朱鉗），我先生（即甲
    ○○）跑業務；此外，證人賴文明（萬良山資深副廠長）亦
    證稱朱鉗係實際負責人，原審斷章取義、倒果為因，做出錯
    誤認定。
(三)被告主觀上並無不法所有之意圖，萬良山公司係經營不善、
    資金調度困難才意外歇業，絕非惡性倒閉、詐騙貸款，且萬
    良山公司與中華映管公司間有長期性契約之巨大商機利益，
    實因中華映管公司付款期間過長，導致資金調度障礙，被迫
    歇業，倘被告有心詐騙，怎會取得借款後，反而又投入更多
    資金於萬良山公司之生產機具設備、材料，益證雙方確為單
    純借貸之民事糾紛。為此，爰依刑事訴訟法第421條，聲請
    准予再審云云。
二、按刑事訴訟法第421條規定：「不得上訴於第三審法院之案
    件，除前條規定外，其經第二審確定之有罪判決，如就足生
    影響於判決之重要證據漏未審酌者，亦得為受判決人之利益
    ，聲請再審」。換言之，刑事訴訟法第421條，係就不得上
    訴於第三審法院之案件，其經第二審之確定判決，如就足生
    影響於判決之主要證據漏未審酌者，始得為受判決人之利益
    聲請再審，所為之特別規定（最高法院77年度台抗字第77號
    判決意旨參照）。所謂「漏未審酌」，係指相關重要證據已
    於第二審法院判決前提出，法院未加以採用，並且於判決書
    中，未說明未加採用之理由 (24年最高法院刑庭會第7次決
    議參照)。故如已於判決內採用，或未加採用，但已於理由
    內敘明其捨棄之理由者，即非屬之；又所謂「重要證據」，
    必須該證據已足認定受判決人應受無罪、或免訴、或輕於原
    審所認定之罪名方可，如不足以推翻原審所認定罪刑之證據
    ，即非足生影響於原判決之重要證據。
三、經查：
(一)聲請意旨指稱，原確定判決附表一編號12、16、18等3紙恆
    東公司支票其簽發日期認定有誤云云，查原判決認定上開3
    紙支票係分別於92年12月31日、93年1月31日、93年2月所簽
    發，均在該公司92年10月已無申報營業稅之後，係依證人即
    恆東公司負責人陳郁卿於偵查中之證述：恆東公司支票3紙
    ，係於票期前90天簽發支付萬良山公司之貨款等語據以認定
    ，並無「漏未審酌」之情事。且原判決認定被告詐欺取財犯
    行，主要理由之一係被告所持原判決附表一所示客票共18紙
    ，其中長鴻、薪貴、全貴弘、威特麗等公司均係無實際營業
    之虛設公司，以其等公司名義簽發之支票，均屬不能兌現之
    空頭支票。而上開恆東公司所簽發之原確定判決附表一編號
    12、16、18等3紙支票，屆期均未兌現，縱認定簽發之日期
    有誤，亦顯然不足動搖原有罪確定判決關於詐欺罪名之認定
    ，則聲請人就此枝節問題予以指摘，即非允洽。
(二)另聲請人所舉同案被告許愛卿、證人林仁德、張玉榮、賴文
    明之陳述，原審法院均已審酌採為證據，並說明認定之理由
    （見原判決第10頁至第12頁，理由欄二、(二)），並非「漏
    未審酌」。且查朱鉗係萬良山公司登記之名義負責人，並無
    疑義。而所謂「實際負責人」，並非公司法上之職稱，僅係
    指實際操持公司業務，負責決策之人。被告與朱鉗係父子關
    係，十分密切，朱鉗當時又係八十高齡之老人，本件發生後
    不久即去世，當時身心狀況不佳可想而知。本件係被告本人
    先後持萬良山公司簽發如原判決附表二之支票18紙，向被害
    人陳詹竹縫借錢之人，且於系爭支票背書負責，原審認定被
    告係萬良山公司實際負責人，並不違常理。
(三)又聲請意旨指稱：萬良山公司與中華映管公司有長期性契約
    ，萬良山公司且有投資機械設備，足認聲請人主觀上並無不
    法所有之意圖，否則怎會投入更多資金云云，惟原確定判決
    已於判決理由中敘明係被告持不能兌現之支票詐欺（見原判
    決第13頁），而依被害人陳竹縫之證述，被告所交付支票，
    每張支票都是3、4個月到期 (原判決第6頁)，顯係預計以短
    期內可得之收益，而非長期收益用以支應票款。則萬良山公
    司與中華映管公司是否有長期性契約，萬良山公司是否因此
    投資機械設備，即與判決結果不生影響，自非「重要證據」
    ，縱有漏未審酌情事，亦不得據以聲請再審。
四、綜上所述，本件聲請人所舉聲請再審之理由，與刑事訴訟法
    第421條之規定並不該當。從而，本件再審之聲請，為無理
    由，應予駁回。
據上論斷，應依刑事訴訟法第434條第1項，裁定如主文。
中    華    民    國    97    年    6     月    23    日
                  刑事第十七庭  審判長法  官  高明哲
                                      法  官  周政達
                                      法  官  陳世宗
以上正本證明與原本無異。
不得抗告。
                                      書記官  魏汝萍
中    華    民    國    97    年    6     月    23    日


司法院資訊處製作；財團法人民間司法改革基金會備份。
